臺灣高等法院臺中分院刑事判決　　　96年度上更(一)字第48號
上　訴　人　臺灣苗栗地方法院檢察署檢察官
被　　　告　丙○○
　　　　　　　　　　國民
　　　　　　　　　　　樓
　　　　　　　　　　（另案於臺灣苗栗監獄執行中）
上列上訴人因被告搶奪等案件，不服臺灣苗栗地方法院95年度訴
字第261號中華民國95年6月26日第一審判決（起訴案號：臺灣苗
栗地方法院檢察署95年度偵字第2048號），提起上訴，經最高法
院第1次發回更審，本院判決如下：
    主  文
原判決撤銷。
丙○○連續犯詐欺取財罪，累犯，處有期徒刑柒月；又連續犯詐
欺得利罪，累犯，處有期徒刑柒月；又犯搶奪罪，累犯，處有期
徒刑壹年。應執行有期徒刑貳年。
    事  實
一、(一)、丙○○前曾於民國（以下同）93年間，因違反毒品危害
    防制條例案件，經臺灣苗栗地方法院於94年2月2日以94年度
    苗簡字第69號判處有期徒刑3月，於94年4月21日確定，94年
    12月6日入監執行，95年3月5日執行完畢，猶未知悔改。
    (二)、明知其己無資金使用，亦無支付車資之意願，竟基於意
    圖為自己不法所有及不法利益之概括犯意，分別連續為下列
    之犯行：
    、於94年11月1日上午6時許，在苗栗縣苗栗市水源里「聯
    合天地」社區前，搭乘楊雲竹駕駛之計程車行經苗栗縣警察
    局再轉至苗栗縣苗栗市○○路「非凡遊藝場」前，車資計新
    臺幣（以下同）280元，其已無支付之意，後又見楊雲竹車
    上攜帶行動電話1具（PANNEC廠牌，內置有0000-000000號SI
    M卡1枚），復另行起意，向楊雲竹佯稱借用行動電話聯絡友
    人送車資前來支付，使楊雲竹陷於錯誤而交付該行動電話1
    具，丙○○騙得手機後即趁機逃逸，並詐得等同車資280元
    價值之財產上不法利益；丙○○嗣於同市○○路「阿秋遊藝
    場」內遇見友人邱玉松，即以3500元之價格將該手機售予邱
    玉松。
    、又於95年3月30日下午19時25分許（起訴書誤植為17時
    25分，在苗栗縣苗栗市○○路「阿秋遊藝場」前，搭乘戊○○駕駛之計程車至同市○○路596號處，車資計180元，其本
    無支付之意願，後又見戊○○於車上攜帶行動電話1具（MOT
    OROLA廠牌、行動電話序號000000000000000號，內置有0000
    -000000號SIM卡1枚），即另行起意，向戊○○佯稱借用行
    動電話聯絡友人之詐詞，使戊○○陷於錯誤而交付該行動電
    話1支，丙○○騙得手機後即趁機逃逸，並詐得等同車資180
    元價值之財產上不法利益；丙○○嗣將該行動電話以1千元
    之價格出售予姓名年籍不詳綽號「阿智」之男子。
    、又於95年3月30日下午22時50分許，在苗栗縣苗栗市「
    聯合天地」社區前，搭乘乙○○駕駛之計程車至苗栗縣苗栗
    市○○路「ID4」遊藝場，再轉至苗栗縣公館鄉鶴崗村80-1
    號處，即藉口要下車找人，要乙○○稍候，隨即逃逸，因而
    詐得等同車資300元價值之財產上不法利益。
    、再於95年4月3日下午14時30分許，在苗栗縣苗栗市○○
    路71號前，搭乘何天貴駕駛之計程車至苗栗縣苗栗市○○路
    山路「ID4」遊藝場，又轉至同市○○街「豪鑽遊藝場」，
    再轉至苗栗縣苗栗市水源里「聯合天地」社區前，即藉口要
    下車找人而逃逸，詐得等同車資245元價值之財產上不法利
    益。
    、復於95年4月5日下午18時許，在苗栗縣苗栗市○○路71
    號「國華大樓」前，搭乘丁○○○駕駛之計程車至苗栗縣苗
    栗市「潛水艇遊樂場」前，藉口要下車找人，嗣即逃逸而詐
    得等同車資125元價值之財產上不法利益；又於95年4月6日
    下午14時許，在苗栗縣苗栗市○○路71號前，復搭乘丁○○○駕駛之計程車至該市嘉盛里文昌廟前，即下車找人並請丁○○○等候約1小時後，再轉而要求丁○○○載往嘉盛里嘉
    盛55之11號處，仍藉詞要下車找人，當時約為下午3時許，
    丁○○○發現丙○○即前日坐車未付錢之騙子，即以行動電
    話聯絡同行，豈料丙○○才下車，竟另行起意，基於搶奪之
    犯意，趁丁○○○正通電話而疏於防備之際，從駕駛座之窗
    戶處下手搶走丁○○○所有之紅色行動電話1具（OKWAP362
    型，價值約5至6千元。），得手後迅速逃逸，並詐得等同車
    資之不法利益；嗣經丁○○○報警循線查獲。
二、案經苗栗縣警察局苗栗分局報請臺灣苗栗地方法院檢察署檢
    察官偵查起訴，暨同署檢察官移送併辦。
    理  由
壹、證據能力部分：
一、按「被告以外之人於審判外之言詞或書面陳述，除法律有規
    定者外，不得作為證據。」，又「被告以外之人於審判外之
    陳述，雖不符前4條之規定，而經當事人於審判程序同意作
    為證據，法院審酌該言詞陳述或書面陳述作成時之情況，認
    為適當者，亦得為證據。當事人、代理人或辯護人於法院調
    查證據時，知有第159條第1項不得為證據之情形，而未於言
    詞辯論終結前聲明異議者，視為有前項之同意。」，刑事訴
    訟法第159條第1項、第159條之5分別定有明文。本件被告對
    於證人丁○○○（關於詐得車資部分）、乙○○、戊○○、
    楊雲竹、何天貴、邱玉松等人於警詢、偵查中之陳述內容，
    於本院96年6月7日上午11時45分審理時表示沒有意見，得以
    引為證據使用，是上開何天貴等人於警詢、偵查中之陳述內
    容，自具有證據能力。
二、又「被告以外之人於審判中有下列情形之一，其於檢察事務
    官、司法警察官或司法警察調查中所為之陳述，經證明具有
    可信之特別情況，且為證明犯罪事實之存否所必要者，得為
    證據：一、死亡者。」，刑事訴訟法第159條之3第1款定有
    明文。本件被害人丁○○○已於95年12月10日死亡，此有個
    人基本資料查詢結果附於本院卷第53頁可據，被害人丁○○○已經死亡之事實堪為認定，而丁○○○於警詢中關於本案
    搶奪罪犯行之陳述內容，為證明被告所犯搶奪犯罪事實存否
    所必要，其陳述內容亦無不可信情事，自應認具有證據能力
    。
三、次按「除前3條之情形外，下列文書亦得為證據：一、除顯
    有不可信之情況外，公務員職務上製作之紀錄文書、證明文
    書。」，刑事訴訟法第159條之4第1款定有明文。是苗栗縣
    警察局苗栗分局所製之贓物認領保管單、被害人丁○○○、
    乙○○、楊雲竹、戊○○、何天貴等人之指認相片、指認犯
    罪嫌疑人紀錄表、查獲相片、受理刑事案件編號HM00-00000
    0號報案三聯單等文書，並無顯不可信情況，自具有證據能
    力。
貳、實體理由部分：
一、上揭關於詐欺取財、詐欺得利之犯罪事實，業據被告分別於
    警詢、偵訊、原審審理、及本院審理時坦承不諱，對於上揭
    犯罪事實欄一之(二)之之搶奪罪部分則矢口否認，辯稱「沒
    有搶丁○○○的手機，是向她借的。」、「....，當時我坐
    車，我是坐到案發現場，沒有到中途停車，從上車到下車不
    到10分鐘，怎麼有可能叫他等1個小時。我上車時就向他借
    手機打電話給我朋友，但是他原來不肯借，後來他又問我朋
    友電話幫我打，接通之後，他說你朋友找你，就將電話交給
    我，我講了一半，才下車跑掉的。」等云云。
    經查：
    (一)、關於本案被告所犯如事實欄所載之詐欺取財、詐欺得利
    之犯行部分，業據被告分別於警詢（95年度偵字第2048號偵
    查卷第12、15、18～19、73～74頁、95年度偵字第3136號移
    送併辦卷第1～9頁）、偵查（同上偵查卷第69～70、77、88
    頁）、原審審理（原審卷31～34、38～41頁）、及本院審理
    中（本院96年6月7日上午11時45分審理筆錄）坦承不諱，核
    與被害人丁○○○於警詢（同上偵卷第22、25頁）、偵查中
    （同上偵查卷第93頁）、乙○○於警詢中（同上偵查卷第28
    ～30、58～59頁）、戊○○於警詢中（同上偵查卷第32、35
    、49～50頁、同上併辦卷第20～26頁）、楊雲竹於警詢中（
    同上偵查卷第53～54頁、同上併辦卷第15～19頁）、何天貴
    於警詢中（同上偵查卷第63～65頁、同上併辦卷第27～30頁
    ）指訴、證人邱玉松證述（同上併辦卷第10～14頁）等情節
    相符；並有贓物認領保管單2紙、被害人之指認相片6張、指
    認犯罪嫌疑人紀錄表1紙、查獲相片2張、受理刑事案件編號
    HM00-000000號報案三聯單1件等文書（同上偵查卷第36～38
    、43、61頁、同上併辦卷54～58頁）附卷可資佐證；足認被
    告就上開詐欺取財、詐欺得利犯行犯罪之自白內容，核與事
    實相符，堪為認定。
    (二)、被告雖矢口否認其有何搶奪被害人丁○○○所有前開行
    動電話等云云；此查：
    、被告於警詢中已明確供述「因為丁○○○不借我手機，
    我氣她不借給我，所以我故意搶走她的手機。」等語（同上
    偵查卷第12、89頁），此核與證人即被害人丁○○○於警詢
    中指訴稱：「於95年4月6日下午14時許，在苗栗市○○里○○路71號前，因有人叫計程車所以我前往載客（1名不知名
    男子），前往苗栗市嘉慶里文昌廟找朋友，大約停1小時許
    ，該名男又叫我載往苗栗市嘉盛里嘉盛55-11號前，那時大
    約是95年4月6日下午15時許，那時我正在使用行動電話時，
    該名男子突然從我計程車後座下來，直接走到我駕駛座旁用
    手搶走我手機，然後就立刻往右手邊巷口跑走，於是我立刻
    下車追，但被他跑走。」（見同上偵查卷第22頁）等語相符
    ；而被告既已明知被害人丁○○○不願出借上揭行動電話，
    被告於被害人丁○○○使用該行動電話時，既未得被害人丁○○○同意，即由該計程車之駕駛座旁窗戶處於被害人丁○○○未注意、不備之際，將該行動電話取走，自屬搶奪被害
    人丁○○○所有財物甚明，此復有卷附被害人丁○○○被搶
    手機之前述之照片2張、告訴人丁○○○領回被搶手機之贓
    物認領保管單、通聯調閱查詢單、贓物認領保管單等附卷可
    憑，顯見被害人丁○○○前開所指述，核與事証相符，具有
    可信之情況，復為證明被告之犯罪事實所必要，堪信為真，
    被告所辯未搶奪丁○○○行動電話等云云，顯為事後卸責之
    詞，無足採信。
二、新舊法比較：
    被告於行為後，刑法於94年2月2日修正公布、刑法施行法於
    95年6月14日修正公布，並均於95年7月1日施行，關於本案
    應適用之新、舊法，茲比較如下：
    (一)、刑法第2條第1項規定，係規範行為後法律變更所生新舊
    法律比較適用之準據法，於95年7月1日刑法施行後，應適用
    刑法第2條第1項之規定，為「從舊從輕」之比較（最高法院
    95年5月23日第8次刑事庭會議決議第1點第1項參照）。
    (二)、修正前刑法第56條關於連續犯之規定，業已修正刪除，
    此刪除雖非犯罪構成要件之變更，但顯已影響行為人刑罰之
    法律效果，自屬法律有變更，依刑法第2條第1項規定，比較
    新、舊法結果，應適用最有利於行為人之法律（最高法院95
    年第8次刑事庭會議決議第5點第4項第1款參照）。次按連續
    犯之形成結構，本質上就是各自都得以獨立之犯罪，亦即是
    數罪之性質，因具備連續關係，而以單一評價之模式來處理
    ，因此，在連續犯廢除後，原各自獨立之數個犯行，應回歸
    數罪併罰之規定處理，則經比較新、舊法結果，應以被告行
    為時之法律即修正前第56條規定論以連續犯，最有利於被告
    。
    (三)、被告不論依修正前之刑法第47條，或修正後之刑法第47
    條第1項之規定，均構成累犯，是於本案新舊法對被告而言
    並無有利或不利之情形，應直接適用修正後第47條第1項規
    定處斷。
三、核被告所為，係犯刑法第339條第1項詐欺取財、同條第2項
    詐欺得利、及同法第325條第1項搶奪罪。又被告所犯上開3
    罪，其時間緊接，所犯罪名相同，顯係出於概括之犯意為之
    ，為連續犯，均應依修正前刑法第56條之規定以一罪論，各
    加重其刑。再就上開3次取得行動電話犯行，被告已於本院
    96年6月7日上午11時45分審理時自承「（問：為何計程車司
    機那麼多人，有的騙手機，有的沒有？或是你只是隨機的？
    ）答：我是剛好看到他有手機。」、「（問：是否上車前就
    想要騙手機？）答：沒有。我上車看到他們有手機，我就想
    說借借看。」等語，而於搶奪被害人丁○○○行動電話部分
    ，亦據被害人丁○○○於警詢中指訴稱被告向渠借用行動電
    話未獲渠同意，而自駕駛座車窗處，趁渠未注意而不備之際
    下手搶奪等語，顯見被告對於上開所犯詐欺取財、詐欺得利
    、搶奪3罪犯行之犯意各別，且所犯罪名亦異，自應予以分
    論併罰。再按連續犯行為之開始，雖在另一犯罪有期徒刑執
    行完畢以前，但其行為之終了，若在該另一犯罪有期徒刑執
    行完畢後5年之內，應構成累犯，查被告前曾於93年間，因
    違反毒品危害防制條例案件，經臺灣苗栗地方法院於94年2
    月2日以94年度苗簡字第69號判處有期徒刑3月，於94年4月
    21日確定，94年12月6日入監執行，95年3月5日執行完畢，
    此有臺灣高等法院被告全國前案紀錄表1件在卷可據，本件
    被告所犯上開詐欺取財罪、詐欺得利2罪之犯罪時間為94年
    11月1日上午6時許起至95年4月6日下午15時許、搶奪罪發生
    時間亦為95年4月6日下午15時許，均在前該違反毒品危害防
    制條例判處有期徒刑3月之執行完畢即95年3月5日之5年以內
    所犯，各應依刑法第47條第1項規定加重其刑，並就詐欺取
    財、詐欺得利2罪部分遞加重之。另被告上開94年11月1日（
    即犯罪事實欄一之(二)之）及95年4月3日（即犯罪事實欄一
    之(二)之部分）犯行之移送併案部分（臺灣苗栗地方法院檢
    察署95年度偵字第3136號），均未經起訴，惟此未據起訴部
    分，與起訴有罪部分有連續犯之裁判上一罪關係，本院自得
    一併審究。原審認被告所犯上開3罪之罪證明確，予以論罪
    科刑，固非無見；惟查：原審(一)、未及就上述併案之部分，
    加以審酌、(二)、又刑法已於95年7月1日修正公布，原審未及
    修正施行前、後之規定，加以比較適用、(三)、上開3罪應分
    論併罰，原審誤以裁判上一罪方式判決，均有未洽。公訴人
    上訴意旨據以指摘原判決不當，為有理由，應由本院將原判
    決撤銷，另為適法之判決。爰審酌被告前有犯罪之前科，又
    多次施用詐術騙取被害人財物、獲取不法利益，暨其於犯後
    就詐欺取財、詐欺得利罪部分坦承犯行，態度尚稱良好，其
    犯罪次數雖多，惟所生危害尚非重大等一切情狀，分別量處
    如主文第2項所示之刑，並定其應執行之刑，以示懲處。
四、至於被害人楊雲竹雖另於同上偵查卷第54頁之警詢筆錄內另
    指訴被告曾於95年2月間，以計程車由苗栗縣苗栗市市區搭
    載被告至同市「聯合社區」天地，車資計350元，被告僅支
    付300元，餘欠50元未清償；惟就被告於95年2月間搭乘被害
    人楊雲竹駕駛之計程車，由苗栗縣苗栗市市區至同市「聯合
    天地」社區，車資350元僅支付300元，積欠50元車資之事實
    ，如被告確有詐取本次車資不法利益之意圖，被告何以願支
    付大部分之車資，僅積欠少部分車資50元？顯然該車資350
    元僅收取300元實為被害人楊雲竹所肯認，被告於此部分應
    無不法所有之意圖，與詐欺得利罪之構成要件應屬有間，難
    遽以該罪論擬，而此部分並未據公訴人提起公訴，自不另為
    無罪之判決，附此敘明。
據上論結，應依刑事訴訟法第369條第一項前段、第364條、第
299條第一項前段，刑法第2條第1項前段、第339條第1項、第2項
、第325條第1項、修正前刑法第56條、第55條、第51條第5款，
修正前罰金罰鍰提高標準條例第1條前段，判決如主文。
本案經檢察官甲○○到庭執行職務。
中　　華　　民　　國　　96　　年　　6 　　月　　21　　日
            刑事第三庭    審判長法　官　王  增  瑜
                                法　官  蔡  紹  良
                                法　官  梁  堯  銘
上列正本證明與原本無異。
如不服本判決應於收受送達後十日內向本院提出上訴書狀，其未
述上訴之理由者並得於提起上訴後十日內向本院補提理由書 (
均須按他造當事人之人數附繕本)。
                                書記官  陳  麗  玉
中　　華　　民　　國　　96　　年　　6 　　月　　21　　日
